【裁判字號】    98,上更(一),399
【裁判日期】    981124
【裁判案由】    毒品危害防制條例
【裁判全文】
臺灣高等法院刑事判決           98年度上更（一）字第399號
上  訴  人
即  被  告  甲○○
                   （現羈押在臺灣臺北監獄）
選任辯護人  徐則鈺  律師
上列上訴人因違反毒品危害防制條例案件，不服台灣台北地方法
院97年度訴字第1447號，中華民國97年10月21日第一審判決（起
訴案號：台灣台北地方法院檢察署97年度偵字第12460、13173號
），提起上訴，經判決後，由最高法院發回更審，本院判決如下
：
    主  文
原判決關於甲○○販賣第二級毒品及第三級毒品部分均撤銷。
甲○○販賣第三級毒品，處有期徒刑伍年貳月，扣案如附表所示
之物品均沒收，犯罪所得新臺幣捌佰元沒收之，如全部或一部不
能沒收時，以其財產抵償之。又販賣第三級毒品，未遂，處有期
徒刑貳年捌月。應執行有期徒刑伍年拾月。扣案如附表所示之物
品均沒收，犯罪所得新臺幣捌佰元沒收之，如全部或一部不能沒
收時，以其財產抵償之。
甲○○被訴販賣第二級毒品部分，無罪。
    事  實
一、甲○○明知愷他命、一粒眠係毒品危害防制條例所定之第三
    級毒品，依法不得販賣，竟基於意圖營利而販入第三級毒品
    之犯意，於某年月日向姓名年籍不詳綽號阿賢之成年男子以
    搖頭丸（實為一粒眠）一顆250元，愷他命1公克350元，一
    粒眠一顆18元販入，基於營利之接續犯意，以其所有000000
     0000號之行動電話號碼供人聯繫以販售上開毒品，並於96
    年12月間某日起至97年6月5日前之某時，經黎彥興以電話與
    甲○○聯繫談定購買愷他命之細節後，甲○○即在位於臺北
    市○○街5號地下2樓停車場收費管理處之工作場所，以每公
    克400元之價格販售1公克之愷他命與黎彥興2次，嗣於97年6
    月5日下午1時42分許，黎彥興復撥打甲○○上開行動電話號
    碼約定再次前往上開處所購買價值1000元之愷他命2 公克，
    黎彥興乃依約前往上開處所等候甲○○，惟因甲○○已於97
    年6月5日下午2時30分許為警在臺北市○○街與中華路交岔
    路口查獲而未遂，甲○○即交出如附表編號1(1)所示含愷他
    命成分之白色晶體8小包、甲○○所販入持有其主觀上以為
    是搖頭丸之檢出僅含咖啡因之白色藥錠4顆（即內政部警政
    署刑事警察局鑑定書內編號Ｂ三部分）及如附表編號5所示
    之行動電話晶片為警查扣，甲○○並自願帶同警員前往其位
    於臺北市○○街5號地下2樓停車場收費管理處之工作處所及
    臺北市○○街5號6樓之2之住處搜索，而在上開二處所分別
    為警扣得如附表編號1(2)、2至4號所示之物品。
二、案經臺北市政府警察局信義分局報請臺灣臺北地方法院檢察
    署檢察官偵查起訴。
    理  由
一、本件審理範圍：
（一）起訴範圍：被告甲○○之原審選任之辯護人固爭執檢察官
      未就販賣搖頭丸予證人童義宏部分提起公訴，然觀諸起訴
      書事實欄一 (二)部分業已明確敘及被告甲○○與證人童
      義宏約定購買搖頭丸及查獲之經過，且蒞庭檢察官亦於原
      審97年8月14日準備程序中當庭表明本案起訴被告甲○○
      於97年6月5日販賣搖頭丸與證人童義宏未遂部分，亦有原
      審準備程序筆錄在卷可參，顯見被告甲○○於97年6月5日
      販賣搖頭丸與證人童義宏未遂部分確為本案起訴之範圍，
      被告於原審之選任辯護人上開爭執，核無依據，尚難憑採
      。
（二）最高法院發回範圍：最高法院98年度台上字第4209號刑事
      判決僅撤銷本院前審97年度上訴字第5412號刑事判決關於
      被告甲○○販賣第二、三級毒品部分。被告甲○○無償轉
      讓愷他命與陳信如共6次等事實部分，業已判決確定。
二、證據能力部分：
（一）被告甲○○於警詢時自白之取得，係出於被告甲○○之自
      由意志而未經警察使用不正方法之認定依據：
   1、被告趙景隆於原審審理中固辯稱：伊在警詢中確實有如警
      詢筆錄所示之陳述，惟製作警詢筆錄之時間已經很晚，而
      當警察對伊之回答不滿意時，警察就會罵伊及掉頭就走，
      如果伊不配合，警察就把製作筆錄的時間越拖越長，另外
      ，警察在車上時有打伊手臂，伊並未受傷，伊也不知道打
      伊的警察是誰；於本院則辯稱：警察在車上就打我了，只
      是沒有外傷，警訊時如果我說的不是他們所要的就不記錄
      云云。
   2、惟查：經原審當庭勘驗被告甲○○於警詢筆錄時之錄影光
      碟，錄影拍攝之畫面係在警局之辦公室，右上側有時間標
      示，製作筆錄之警員係在電腦前製作筆錄，被告甲○○坐
      在該名警員之左側，可以看到電腦螢幕中之內容，錄影畫
      面中並未見有律師在場；由整個製作筆錄之過程，係全程
      連續錄影，警員係先於電腦製作問題之內容，再以口頭詢
      問被告甲○○，警員之詢問方法核與刑事訴訟法第98條規
      定並無不符，被告甲○○在詢問之初，偶有打呵欠的情形
      ，但神色均正常無異狀，與警員之間的對答順暢，被告甲
      ○○對於警方在製作筆錄期間陸續以朗讀筆錄之方式向被
      告甲○○確認之內容並無反對警員記載之行為或舉動，且
      被告甲○○與警察在問答之間，留有適度之時間供警察依
      問答之內容製作筆錄，警詢期間警察有向被告甲○○確認
      其回答之情形，但並無反覆就同一問題詢問被告甲○○以
      達左右被告甲○○回答或取得被告甲○○認罪回答之情形
      ，亦無被告甲○○所指警員不滿意其回答掉頭就走而不繼
      續製作筆錄或故意拉長製作筆錄時間等情形，有原審97年
      9月1日、同年月8日勘驗筆錄在卷可參，另核對原審進行
      上開勘驗之逐字譯文與被告甲○○警詢筆錄之記載，復無
      不合之處，而被告甲○○於經檢察官聲請羈押送原審法院
      接受法官訊問時亦陳稱：「（法官問：在警局，警察有無
      施以強暴脅迫行為？）答：在警局沒有，在警車上直接拉
      我衣領。（法官問：是否因為這樣所以在警察講那些話？
      ）答：不是。（後改稱：）我會怕。」且參以臺灣臺北看
      守所於97年8月11日所發北所衛字第0970009103號函附新
      收被告內外傷紀錄表，被告甲○○於97年6月6日羈押時亦
      無任何受傷之情事，顯見被告甲○○於警詢中所為陳述係
      出於其自由意志而未遭受警員施以強暴、脅迫等不正方法
      一節，堪以認定，被告甲○○上開所辯，核與事實不符，
      不足採信。另最高法院98年度台上字第4209號刑事判決指
      摘被告選任之律師未在場，惟警方訊問被告時，非於等候
      辯護人在途期間為之，且業經其同意夜間詢問（偵卷
      12460第23頁），復參證人徐則鈺本院更一審審理時證述
      ：「我到信義分局係6月6日凌晨12點多、、、我不知何時
      開始製作筆錄，我跟被告說我要離開，離開時是1點多」
      （本院98年10月27日審判筆錄第5頁）、被告甲○○本院
      更一審審理時稱：「律師要走時才拿委任狀給我簽名，律
      師走沒多久，警察就告訴我可以製作筆錄了，當時律師有
      跟我說據實陳述就好」（本院98年10月27日審判筆錄第5
      頁），顯見被告辯護人已到場停留約一小時離去，警詢過
      程未違刑事訴訟法第158條之2第1項規定，亦查無警方有
      刑事訴訟法第第156條第1項不正訊問情形，縱辯護人未行
      使刑事訴訟法第245條第2項賦予被告接受偵訊時之辯護人
      在場權，仍不得指警方取得被告自白有何重大違法而無證
      據能力。
（二）證人黎彥興於偵訊中之陳述有證據能力之認定依據：按證
      人依法應具結而未具結者，其證言或鑑定意見，不得作為
      證據；被告以外之人於偵查中向檢察官所為之陳述，除顯
      有不可信之情狀者外，得為證據，刑事訴訟法第158條之3
      、第159條之1第2項分別定有明文。證人黎彥興於偵查中
      接受檢察官訊問時所為之陳述，業已依法具結，且在偵訊
      開始時，檢察官有告知證人黎彥興警詢及第一次偵查時所
      言不一，請證人黎彥興據實陳述，偽證罪要負法律上之刑
      責，在偵訊過程中，證人黎彥興均能針對檢察官之問題回
      答，神色並無異狀，證人黎彥興回答內容與偵訊筆錄記載
      相同等情，有相關偵訊筆錄、結文及原審勘驗筆錄（即97
      年9月9日審判筆錄第11頁）在卷可參，而由檢察官於訊問
      證人黎彥興時已存之相關卷證資料以觀，證人黎彥興於警
      詢中僅供稱其曾施用第三級毒品一粒眠及愷他命，並無任
      何證人黎彥興可能涉犯任何犯罪之跡象，是檢察官於命證
      人黎彥興具結供證前未為刑事訴訟法第181條之諭知，核
      與規定並無不符，且被告甲○○復未就證人黎彥興於偵查
      中結證證言有何顯不可信之情狀提出任何證據資料以供調
      查，是依據上開規定，應認證人黎彥興於偵查中之結證證
      言具有證據能力。
（三）證人黎彥興於警詢中之陳述有證據能力之認定依據：
   1、按被告以外之人於審判外之言詞或書面陳述，除法律有規
      定者外，不得作為證據；被告以外之人於檢察事務官、司
      法警察官或司法警察調查中所為之陳述，與審判中不符時
      ，其先前之陳述具有較可信之特別情況，且為證明犯罪事
      實存否所必要者，得為證據，刑事訴訟法第159 條第1項
      、第159條之2分別定有明文。
   2、證人黎彥興於警詢中明確陳稱：伊係因與甲○○電話約好
      欲以1000元購買2公克之愷他命，而於97年6月5日前往甲
      ○○所指定之停車場收費管理處內等待。伊曾在該處向甲
      ○○買過一粒眠、愷他命約10多次等語，嗣證人黎彥興於
      原審審理中翻異前詞，改稱：伊於案發當天係為繳積欠甲
      ○○之停車費200元才在該處等甲○○，並非為向甲○○
      購買毒品。伊於警詢中之陳述並不實在，在為警查獲前，
      伊有打電話與甲○○聯絡，幫甲○○接電話之人說甲○○
      在忙，伊即電話中與接電話之人提到要去繳錢並請該人轉
      達給甲○○，結果為警查獲後，經警察告知才知道幫甲○
      ○接電話之人為警察，警察並說伊曾去電給甲○○提到數
      字，問伊是不是要跟甲○○買毒品，伊因一時混亂、精神
      狀況不佳才說是云云。而依據證人黎彥興所述上開在警詢
      中為不一致陳述之過程，並比對其餘4名為警在被告甲○
      ○工作處所查獲之蔡英信等4人之警詢筆錄，再參以證人
      黎彥興於原審審理中亦證稱：伊確實有在警詢中為警詢筆
      錄記載之陳述，且警察在警詢中並未打伊或對伊怎麼樣等
      語，證人黎彥興大可向警察表明其於電話中提到要繳之款
      項為停車費即可，為何經警察追問即稱係向被告甲○○購
      買毒品？又如何會因一時混亂而故為不實且對被告甲○○
      不利之陳述？故綜據上情，應認證人黎彥興先前於警詢所
      為之供述，與之後於原審審理中所為之證言相較，應以證
      人黎彥興於警詢時之外部附隨條件及環境顯具有較為自然
      可信之外部特別狀況，並為證明被告甲○○販賣第三級毒
      品之犯罪事實存在所必要，依刑事訴訟法第159條之2之規
      定，證人黎彥興於警詢中供述，有證據能力。雖證人黎彥
      興於警詢中未具結，惟刑事訴訟法第196條之1第2項未準
      用第186條證人應具結規定，故辯護人稱警詢中未具結無
      證據能力，並無所據。又證人黎彥興自偵查、原審迄本院
      審理，均未有同列被告情形，顯見證人黎彥興並無刑事訴
      訟法第180、181條所定事由，故偵訊中未告以拒絕證言權
      ，並未侵害其不自證己罪權利，辯護人具狀所稱，尚難憑
      採。
（四）被告甲○○對於其餘公訴人所提之證據資料及以下其餘作
      為判斷依據之各項供述證據資料，均同意或不爭執其證據
      能力，本院審酌該等言詞供述及書面作成時之情況認為適
      當，均無不宜作為證據之情事，依刑事訴訟法第159條之5
      規定，均得作為證據。
三、實體認定部分：
（一）訊據被告甲○○雖坦承向「阿賢」買搖頭丸(實為一粒眠)
      及愷他命供自己施用，惟矢口否認有何販賣毒品之犯行，
      辯稱：伊並未向「阿賢」買過一粒眠，而扣案如附表編號
      2、3號所示之一粒眠並非伊所有。伊未曾販賣愷他命與黎
      彥興，97年6月5日當天，伊根本未與黎彥興聯絡，伊並不
      清楚黎彥興為何於97年6月5日在伊工作之停車場收費管理
      處內為警查獲，應是警察叫他來找我的云云。
 (二)、本院查：
   1、被告甲○○坦承向年約30歲之「阿賢」買搖頭丸(實為一
      粒眠)及愷他命，業據被告97年6月6日於警詢稱：我毒品
      是向阿賢購買再出售牟利，搖頭丸一顆250元，K他命1公
      克350元，一粒眠一顆18元購入，我曾販售K他命、搖頭丸
      及一粒眠（見偵卷12460號第32頁），核與原審97年9月8
      日準備程序中勘驗97年6月6日警詢筆錄（見原審卷第93至
      95頁）內容相符，復有被告甲○○同意警方搜索而扣押並
      經送驗結果為愷他命成分之白色晶體11包、含一粒眠成分
      之藥錠474顆、含一粒眠成分之藥錠2100顆，另有毒品分
      裝袋415個，從而被告甲○○購買毒品數量龐大，且逾正
      常吸食數量，倘僅供自己吸食，何須有多達415個毒品分
      裝袋，顯見被告甲○○向綽號阿賢男子販入上開毒品時已
      有販賣意圖。
   2、被告甲○○於97年6月30日後之偵查中及原審審理中固否
      認如附表編號2、3號所示之物品為其所有，惟被告甲○○
      於警詢中陳稱：伊告知警方帶警方前往伊放置毒品之處所
      即臺北市○○街5號地下2樓（工作處所）、同號6樓之2（
      住處），於97年6月5日下午4時30分許到達上開工作處所
      時，黎彥興等5人圍坐在茶几處，伊在上開工作處所之電
      腦主機內及茶几旁置物箱取出搖頭丸474顆（經比對臺灣
      臺北地方法院檢察署97年度偵字第12460號卷第23頁第1項
      及扣案物品，係指如附表編號2所示之物品）、一粒眠210
      0顆（即如附表編號3號所示之物品）交警方扣押，另警方
      於茶几旁箱子查獲霰彈槍、彈及子彈，則為友人符永粒所
      寄放等語（見臺灣臺北地方法院檢察署97年度偵字第1246
      0號卷第28頁至第31頁），被告甲○○於移送檢察官初訊
      時陳稱：「（檢察官問：警詢筆錄是否實在？）答：毒品
      那部分不實在，那些毒品是我買的，但我沒有要來賣‧‧
      ‧。（檢察官問：查扣到搖頭丸474顆（經鑑定結果實為
      含一粒眠成分之藥錠）、一粒眠2100顆、愷他命3大包重
      268公克、安非他命2包、分裝袋415個、在你身上的搖頭
      丸4顆、愷他命8包，這些東西是誰的？）答：是我的。」
      （見同上偵查卷第158頁）；而被告甲○○於警詢中確實
      係基於自由意志而為上開陳述一節，亦經原審當庭勘驗警
      詢錄影光碟並置有勘驗筆錄在卷可按，且比對被告甲○○
      於警詢及移送檢察官初訊時之陳述，被告甲○○於警詢時
      已否認扣案之霰彈槍、彈及子彈為其所有，被告甲○○於
      移送檢察官初訊時則已否認其於警詢中關於販賣毒品部分
      之陳述為真實，若扣案如附表編號2、3號所示之物品均非
      被告甲○○所有而係友人寄放，何以被告甲○○不於警詢
      或移送檢察官初訊時表明？況依據被告甲○○於警詢中供
      稱其取出如附表編號2、3號所示之物品之處所在其工作處
      所之電腦主機內及茶几旁置物箱之情狀，扣案如附表編號
      2、3號所示之物品顯非斯時在臺北市○○街5號地下2樓為
      警查獲之證人黎彥興等5人所有，是被告甲○○於警詢及
      移送檢察官初訊時所稱本案扣案如附表編號2、3號所示之
      物品為其所有之陳述，較與常情事理相符，被告甲○○事
      後翻異其詞，顯為卸責之詞，難以採信。
   3、被告甲○○於警詢時陳稱：伊覺得自己不是以販售毒品為
      常業，伊每天販售毒品之對象僅有3、4個人，伊係以搖頭
      丸每顆300元、愷他命每公克400元、一粒眠每顆20元之價
      格出售，伊係利用0000000000號之行動電話號碼作為販毒
      之聯絡方法供不特定人撥打電話來向伊購買毒品，如果是
      比較熟的買方，伊就約在臺北市○○街5號地下2樓交易，
      如果是不熟的買方，就約在外面不特定之街道上交易。而
      扣案如附表編號1至3號所示之毒品（即筆錄中所述之愷他
      命3大包、8小包、搖頭丸（實為含一粒眠成分之藥錠）47
      8顆、一粒眠2100顆）係伊欲販售之物品，如附表編號4號
      所示分裝袋係伊出售毒品之包裝袋。至於案發當日為警在
      臺北市○○街5號地下2樓查獲之黎彥興等5人，蔡明志、
      林宏樹、黎彥興3人是等伊，因上開3人已先告知要向伊買
      毒品等語（見臺灣臺北地方法院檢察署97年度偵字第1246
      0號卷第27頁至第33頁）；證人陳信如即被告甲○○之女
      友於檢察官聲請羈押接受法官訊問時陳稱：甲○○有在賣
      愷他命及一粒眠，其他的伊並不知道，伊雖沒有親眼看到
      甲○○販賣毒品，但伊有聽到甲○○用電話聯絡販賣事宜
      ，叫人家來峨嵋街地下室，沒有在電話上談價格，因為大
      家都知道電話會被監聽，而在檢察官處伊與甲○○面對面
      會怕，伊不敢講甲○○有賣毒品，伊不知道賣愷他命之罪
      很重等語（見原審法院97年度聲羈字第222號卷第7頁、第
      8頁）；證人陳信如於原審審理中亦結證稱：伊確實有在
      檢察官聲羈時向法官陳稱甲○○在賣毒品愷他命及一粒眠
      ，因為伊曾在聽到有人打電話來找甲○○，沒有提到錢，
      雖然伊與甲○○成為男女朋友後就起疑心甲○○在賣毒品
      ，但甲○○有跟伊說叫伊不要知道太多，所以伊沒有多問
      等語（見原審97年9月9日審判筆錄）；證人黎彥興於警詢
      中陳稱：伊與甲○○約好要在該處向甲○○以1000元之價
      格買2公克之愷他命，所以才於97年6月5日前往上開處所
      等候甲○○，而上開地點係甲○○約的，伊之後才知道該
      處是甲○○的地方，伊之前曾在該處與甲○○買過一粒眠
      、愷他命共約10多次，約半年左右等語（見臺灣臺北地方
      法院檢察署97年度偵字第12460號卷第69頁、第70頁）；
      證人黎彥興偵查中結證稱：伊與甲○○為普通朋友，經由
      友人小董之介紹而在臺北市○○街5號地下2樓認識甲○○
      。在本案為警查獲之前，甲○○曾向伊表示有搖頭丸跟愷
      他命，伊即直接打電話給甲○○跟甲○○約在臺北市○○
      街5號地下2樓，伊在案發前曾向甲○○拿過愷他命約2、3
      次，每公克約400元到500元，在案發之前，伊幾乎不會因
      為拿毒品以外之原因打電話與甲○○聯絡，伊打電話給甲
      ○○差不多即是要向甲○○拿愷他命的時候。案發當天，
      伊係想用愷他命才會去臺北市○○街5號地下2樓找甲○○
      等語（見同上偵查卷第181頁、第182頁）；另0000000000
      號行動電話於被告甲○○97年6月5日下午2時30分許為警
      查獲前仍為被告甲○○所使用，而證人黎彥興曾於97 年6
      月5日下午1時42分許與被告甲○○電話聯絡等情，詳如前
      述，並有0000000000號之雙向通聯記錄（即卷外資料第
      626頁）附卷可稽，亦核與被告甲○○、證人黎彥興上開
      陳述情節相符，再參以扣案如附表編號1至4號所示愷他命
      、一粒眠及分裝袋之數量甚為龐大，顯已超過供被告甲○
      ○個人施用之合理範圍。是被告甲○○以其所有00000000
      00號之行動電話號碼供人聯繫以販售遭查獲之毒品，並陸
      續為如犯罪事實欄一所示之出售毒品犯行等情，堪以認定
      。至於被告甲○○前開所辯，顯與實情不合，尚難憑採。
      另證人黎彥興雖於偵查中結證稱：伊於97年6月5日之前曾
      向甲○○購買愷他命2、3次，每公克400元到500元間等語
      ，基於被告甲○○有利認定之原則，本院僅能認定被告甲
      ○○自96年12月間某日起至97年6月5日前，曾販售價值
      400元之愷他命1公克與證人黎彥興共2次，併此敘明。
   4、證人黎彥興於移送檢察官初訊及於原審審理中結證改稱：
      伊並未曾向甲○○購買毒品，97年6月5日係為繳交停車費
      200元而在臺北市○○街5號地下2樓等候甲○○，並非為
      向甲○○購買毒品。伊於警詢中之陳述並不實在，在為警
      查獲前，伊有打電話與甲○○聯絡，幫甲○○接電話之人
      說甲○○在忙，伊即電話中與接電話之人提到要去繳錢並
      請該人轉達給甲○○，結果為警查獲後，經警察告知才知
      道幫甲○○接電話之人為警察，警察並說伊曾去電給甲○
      ○提到數字，問伊是不是要跟甲○○買毒品，伊因一時混
      亂、精神狀況不佳才說是，而偵查中具結時曾向檢察官說
      向甲○○買毒品部分，係因檢察官一開始即表示如果伊再
      講不一樣的，會構成偽證罪，伊一時緊張，才會依據警詢
      筆錄中所言陳述云云。然依據證人黎彥興所述上開在警詢
      、偵查中為不實陳述之過程，並比對其餘4名為警在被告
      甲○○工作處所查獲之蔡英信等4人之警詢筆錄，再參以
      證人黎彥興於原審審理中亦證稱：伊確實有在警詢中為警
      詢筆錄記載之陳述，且警察在警詢中並未打伊或對伊怎麼
      樣等語，證人黎彥興大可向警察表明其於電話中提到要繳
      之款項為停車費即可，為何經警察追問即稱係向被告甲○
      ○購買毒品？又如何會因一時混亂而故為不實且對被告甲
      ○○不利之陳述？另證人黎彥興於偵查中接受檢察官訊問
      具結證述時，檢察官在偵訊開始時，有告知證人黎彥興警
      詢及第一次偵查時所言不一，請證人黎彥興據實陳述，偽
      證罪要負法律上之刑責，在偵訊過程中，證人黎彥興均能
      針對檢察官之問題回答，神色並無異狀，證人黎彥興回答
      內容與偵訊筆錄記載相同等情，亦經原審當庭勘驗並製有
      勘驗筆錄（即97年9月9日審判筆錄第11頁）在卷可參，又
      如何會再次因一時混亂故為不實且對被告甲○○不利之陳
      述？況證人黎彥興於警詢、偵查中結證情節，復核與被告
      甲○○於警詢中陳述及卷附0000000000號之雙向通聯記錄
      （即卷外資料第626頁）顯示情節相符，再若如證人黎彥
      興上開改稱有警察代被告甲○○接聽電話並表示被告甲○
      ○很忙情節，則證人黎彥興為何在明知被告甲○○忙碌無
      暇處理事務之際，僅為償還區區停車費200元即前往臺北
      市○○街5號地下2樓等候被告甲○○？此均與常情事理有
      違，是證人黎彥興於檢察官初訊時及原審審理中改稱前詞
      ，顯與事實不合，難以採信。
   5、另被告甲○○於本院審理時稱：「黎彥興當時找我是要跟
      我買毒品，但我沒遇到他，他就被警察抓，他電話我沒接
      到。會來找我是警察叫他來找我的」（本院98年10月27
      日審理筆錄第2頁）等語，觀被告所辯之意應是警方利用
      黎彥興執行釣魚偵查。又被告甲○○稱當時未接獲黎彥興
      電話，如何知悉其要購毒？此應係被告甲○○憑其與黎彥
      興交易經驗所認，並足佐證被告甲○○曾與黎彥興有上揭
      毒品交易事實。
   6、據被告甲○○97年6月6日於警詢稱：我以0000000000電話
      供人撥打向我購毒，熟人約在峨嵋街5號B2我辦公室交易
      ，不熟的約在不特定街道交易。搖頭丸（實為一粒眠成份
      ）一顆300元出售，K他命1公克400元，一粒眠一顆20元。
      我毒品是向阿賢購買再出售牟利，搖頭丸一顆250元，K他
      命1公克350 元，一粒眠一顆18元購入，我曾販售K他命、
      搖頭丸及一粒眠（見偵卷12460第32頁），核與原審97年9
      月8日準備程序中勘驗97年6月6日警詢筆錄（見原審卷第
      93至95頁）內容相符，故被告販售搖頭丸（實為一粒眠成
      份）每顆獲利50元、K他命1公克獲利50元、一粒眠一顆獲
      利2元，應認被告販賣愷他命、一粒眠予黎彥興，確有從
      中牟利意圖!否則何須冒販賣毒品重典之風險而持有如附
      表編號1至4號所示之數量龐大愷他命、一粒眠及分裝袋，
      顯然被告為毒品交易有營利意圖，殆無疑義。
四、論罪部分：
（一）按販賣毒品罪，並不以販入後復行賣出為必要，只須以營
      利為目的，將毒品販入或賣出，有一於此，其犯罪即告成
      立，此與意圖販賣而非法持有毒品罪，乃指意圖販賣而販
      入以外之原因而持有，嗣持有後始意圖販賣者，迥然不同
      （最高法院91年度台上字第2048號、92年度台上字第5920
      號、第7046號、95年度台上字第3574號、5014號、96年度
      台上字第416號判決意旨），被告於96年12月前某日以營
      利為目的，向阿賢販入愷他命、一粒眠毒品，嗣於96 年
      12月間某日起至97年6月5日前接續出售愷他命與證人黎彥
      興之行為2次，係犯毒品危害防制條例第4條第3項之販賣
      第三級毒品既遂一罪；被告甲○○於97年6月5日販賣愷他
      命與證人黎彥興之行為，係犯毒品危害防制條例第4條第3
      項、第6項之販賣第三級毒品未遂罪。被告甲○○基於販
      賣意圖而販入前述毒品後，於96年12月間某日起至97年6
      月5日前出售愷他命予證人黎彥興2次，係基於單一犯意之
      接續行為，僅論以一罪。被告甲○○持有第三級毒品愷他
      命、一粒眠之低度行為，為販賣之高度行為所吸收，不另
      論罪；甲○○所為如犯罪事實欄一所示於97年6月5日販賣
      愷他命與證人黎彥興之行為，被告甲○○與證人黎彥興既
      已談定販售愷他命之數量及價格，被告甲○○顯已著手販
      賣行為，嗣因當日稍後遭警查獲而未能得逞，為未遂犯，
      爰依刑法第25條第2項之規定減輕其刑。被告甲○○所犯
      上開罪間，犯意各別，行為不同，應分論併罰。
（二）原審對被告甲○○論罪科刑，固非無見。惟查：(1)販賣毒
      品罪，以行為人有營利之意圖為必要，原判決理由未說明
      被告甲○○販賣毒品以營利意圖之依據，自有理由欠備之
      違誤。(2)被告甲○○販入前述毒品後，於96年12月間某日
      起至97年6月5日前販售愷他命予黎彥興2次，係基於單一
      犯意接續為之，原審認係犯意各別之數行為，容有未洽。
      雖被告提起上訴猶否認販賣第三級毒品犯行，並無理由，
      惟原判決既有上揭違誤，自應由本院將此部分予以撤銷改
      判。爰審酌被告甲○○於偵查及審理中均矢口否認販賣毒
      品犯行，犯後態度不佳，另參以被告甲○○犯罪手段、犯
      罪所得、販賣毒品之種類、次數及扣案之毒品數量甚為龐
      大等情狀，分別量處如主文第二項所示之刑。
（三）另查毒品依其成癮性、濫用性及對社會危害性，共分為四
      級，上開條例並就製造、運輸、販賣、意圖販賣而持有、
      以非法方法使人施用、引誘他人施用及轉讓不同等級之毒
      品等行為，分別定其處罰。至施用或持有第三、四級毒品
      ，因其可罰性較低，故未設處罰之規定，僅就施用及持有
      第一、二級毒品科以刑罰。然鑑於第三、四級毒品均係管
      制藥品，特於同條例第11條之1明定無正當理由，不得擅
      自持有；第18條第1項後段復規定查獲之第三、四級毒品
      ，無正當理由而擅自持有者，沒入銷燬之。從而，依同條
      例第18條第1項後段應沒入銷燬之毒品，專指查獲施用或
      持有之第三、四級毒品而言；倘係查獲製造、運輸、販賣
      、意圖販賣而持有、以非法方法使人施用、引誘他人施用
      或轉讓第三、四級毒品，既屬同條例相關法條明文規定處
      罰之犯罪行為，即非該條項應依行政程序沒入銷燬之範圍
      。又同條例第19條第1項所定「供犯罪所用或因犯罪所得
      之物」，係指犯第4條至第9條、第12條、第13條或第14條
      第1項、第2項之罪所用或所得之物，不包括毒品本身在內
      ，是尚不得援用此項規定為第三、四級毒品之沒收依據。
      再同條例對於查獲之製造、運輸、販賣、意圖販賣而持有
      、以非法方法使人施用、引誘他人施用及轉讓第三、四級
      毒品之沒收，並無特別規定，如其行為已構成犯罪，則該
      毒品即屬不受法律保護之違禁物，應回歸刑法之適用，依
      刑法第38條第1項第1款之規定沒收之，始為適法，是扣案
      如附表編號1之含第三級毒品愷他命之白色晶體11包（驗
      前總純質重268.69公克）、附表編號2之含一粒眠藥錠472
      顆（驗餘淨重142.58公克）、附表編號3之含一粒眠藥錠
      2098顆（驗餘淨重375.84公克），應依刑法第38條第1項
      第1款規定沒收之。另分裝袋415個雖尚未使用，但仍屬被
      告所有供犯罪預備之物，應依刑法第38條第1項第2款宣告
      沒收。電話號碼0000000000號之行動電話晶片1枚，係被
      告所有供犯本罪所用之物，應依毒品危害防制條例第19
      條第1項之規定宣告沒收之。另被告甲○○前2次販售愷他
      命與證人黎彥興既遂所得之財物為800元，爰依毒品危害
      防制條例第19條第1項之規定併與宣告沒收，如全部或一
      部不能沒收時，以其財產抵償之。
五、無罪諭知部分：
（一）公訴意旨另以：被告甲○○明知搖頭丸屬毒品危害防制條
      例所定之第二級毒品，依法不得販賣，竟基於販賣第二級
      毒品搖頭丸以營利之意思，於97年6月4日晚上某時，因時
      任臺北市政府警察局信義分局警員之童義宏依友人提供購
      毒管道即甲○○之上開行動電話號碼，以0000000000號致
      電甲○○未獲接聽，甲○○乃於97年6月5日上午11時16分
      許循上開未接來電紀錄回撥與童義宏聯繫，並約定在當日
      下午2時30分在臺北市○○街與中華路交岔路口碰面以完
      成搖頭丸販售之交易，甲○○依約前往上開約定地點而為
      警查獲。因認被告甲○○另涉犯毒品危害防制條例第4條
      第2項之販賣第二級毒品罪嫌。
（二）按犯罪事實應依證據認定之，無證據不得認定犯罪事實，
      又不能證明被告犯罪或其行為不罰者，應諭知無罪之判決
      ，刑事訴訟法第154條第2項、第301條第1項分別定有明文
      。次按認定不利於被告之事實，須依積極證據，茍積極之
      證據本身存有瑕疵而不足為不利於被告事實之認定，即應
      為有利於被告之認定，更不必有何有利之證據，而此用以
      證明犯罪事實之證據，猶須於通常一般人均不至於有所懷
      疑，堪予確信其已臻真實者，始得據以為有罪之認定，倘
      其證明尚未達到此一程度，而有合理性之懷疑存在，致使
      無從為有罪之確信時，即應為無罪之判決，此有最高法院
      82年度臺上字第163號判決、76年度臺上字第4986號、30
      年度上字第816號等判例意旨可資參照。
（三）公訴人認被告甲○○涉有上開犯行，無非以被告甲○○於
      偵查中之供述、證人即查獲員警童義宏於偵查中之證詞，
      及被告持有如附表所示之大量毒品之事實。惟查：毒品危
      害防制條例第4條第2項販賣第二級毒品罪之客體係第二級
      毒品，雖被告與證人童義宏均稱交易當時主觀上認交易物
      品係搖頭丸4顆，然該搖頭丸經內政部警政署刑事警察局
      97.8.5刑鑑字第0970104791號鑑定書所示僅檢出咖啡因（
      Caffeine）成分，未檢出二級毒品搖頭丸成分（原審卷第
      79頁反面），且證人童義宏於原審審理時稱：「我與被告
      甲○○聯絡時有錄音，但在逮捕過程中遺失」等語（原審
      卷第147頁），顯無被告與童義宏毒品交易通聯紀錄以供
      佐證，復觀被告於住處查獲之毒品亦無第二級毒品搖頭丸
      ，故尚乏積極證據證明被告與童義宏有交易第二級毒品搖
      頭丸之客觀事實存在。原審僅憑被告與童義宏供述有交易
      搖頭丸事實即予論罪，容有未洽。被告據此上訴，為有理
      由，自應由本院撤銷改判，並為被告無罪之諭知。
據上論斷，應依刑事訴訟法第369條第1項前段、第364條、第299
條第1項前段、第301條，毒品危害防制條例第4條第3項、第6項
、第19條第1項，刑法第11條前段、第25條第2項、第38條第1項
第1款、第2款、第51條第5款、第9款、第10款，判決如主文。
本案經檢察官陳大偉到庭執行職務。
中    華    民    國    98    年    11    月    24    日
                  刑事第九庭審判長法  官  陳貽男
                                  法  官  周盈文
                                  法  官  何信慶
以上正本證明與原本無異。
如不服本判決，應於收受送達後10日內向本院提出上訴書狀，其
未敘述上訴之理由者並得於提起上訴後10日內向本院補提理由書
（均須按他造當事人之人數附繕本）「切勿逕送上級法院」。
                                  書記官  鄒賢英
中    華    民    國    98    年    11    月    26    日
附表
┌──┬───────────┬─────────────────────┐
│編號│物品名稱、數量        │備註                                      │
├──┼───────────┼─────────────────────┤
│1   │扣案含愷他命成分之白色│(1)其中8 小包，係為警在臺北市○○街與中華路│
│    │晶體11包（即內政部警政│  交岔路口查獲而扣得，即臺灣臺北地方法院檢│
│    │署刑事警察局第        │  察署97年度偵字第12460 號卷第17頁扣押物品│
│    │0000000000號鑑定書中編│  目錄表第2 項所示之物品                  │
│    │號A1至A11部分，驗前總 │(2)其中3 大包，係被告陳信如自被告甲○○位於│
│    │純質重合計268.69公克）│  臺北市○○街5 號6 樓之2 住處取走後攜回交│
│    │                      │  付警察扣案之物品，即同上偵查卷第23 頁 扣│
│    │                      │  押物品目錄表第3 項所示之物品            │
├──┼───────────┼─────────────────────┤
│2   │扣案含一粒眠成分之藥錠│係為警在臺北市○○街5 號地下2 樓停車場收費│
│    │472 顆（即同上鑑定書編│管理處內扣得誤為搖頭丸成份之ㄧ粒眠，即同上│
│    │號B1（141.31公克）、B2│偵查卷第23頁扣押物品目錄表第1項所示之物品 │
│    │（1.27公克）部分，驗餘│，原扣案474顆，因鑑定時使用2顆，故僅餘472 │
│    │淨重合計142.58公克）  │顆                                        │
├──┼───────────┼─────────────────────┤
│3   │扣案含一粒眠成分之藥錠│係為警在臺北市○○街5 號地下2 樓停車場收費│
│    │2098顆（即同上鑑定書編│管理處內扣得之物品，即同上偵查卷第22頁扣押│
│    │號C 部分，驗餘淨重合計│物品目錄表第7 項所示之物品，原扣案2100顆，│
│    │375.84公克）          │因鑑定時使用2 顆，故僅餘2098顆            │
├──┼───────────┼─────────────────────┤
│4   │分裝袋415個           │係為警在臺北市○○街5 號6 樓之2 扣得之物品│
├──┼───────────┼─────────────────────┤
│5   │電話號碼為0000000000號│                                          │
│    │之行動電話晶片1 枚    │                                          │
└──┴───────────┴─────────────────────┘


司法院資訊處製作；財團法人民間司法改革基金會備份。
